臺灣臺南地方法院新市簡易庭民事判決
                                    110年度新簡字第437號
原      告  崔鴻友  
訴訟代理人  黃安然律師                      
被      告  鄭斐萍  


訴訟代理人  林佩璇律師
上列當事人間損害賠償事件，經本院於中華民國110年10月21日
言詞辯論終結，本院判決如下：
    主      文
被告應給付原告新臺幣貳拾捌萬元。
訴訟費用由被告負擔。
本判決得假執行。
    事實及理由
一、本件原告起訴主張： 
　㈠被告明知金融機構帳戶為個人理財之重要工具，亦可預見
    將個人金融機構帳戶之帳號資料提供予真實身分不詳之人使
     用，並依其指示協助轉匯者，極可能遭詐欺犯罪者將之作
     為人頭帳戶之詐欺工具使用，並達到詐欺者隱匿真實身分
     之效果，以增加執法機關查緝困難，竟仍基於幫助詐欺取
     財及洗錢之不確定故意，於民國109年7月19日晚間7時許，
     在桃園市○○區○○路0段000號1樓全家便利超商桃園大郡門市
     ，以店到店方式，將渠申辦之玉山商業銀行壢新分行帳號0
     000000000000號帳戶（下稱系爭帳戶）之存摺、提款卡等
     物寄送予LINE通訊軟體暱稱「夢舒」之成年人（真實姓名
     年籍均不詳）使用，並告知上開提款卡之密碼，而以此方
     式幫助該人及其所屬之犯罪集團成員從事詐欺取財之犯行
     。而該詐欺集團成員於取得本件帳戶之存摺、提款卡等物
     後，即共同意圖為自己不法之所有，基於詐欺取財之犯意
     聯絡，於同年月24日上午8時許，撥打電話予原告，並假冒
     為原告之媳婦即訴外人符維芸向其借款，致原告因此陷於
     錯誤，遂依指示匯款新臺幣（下同）28萬元至本件帳戶內
     。嗣因該詐欺集團車手無法順利持用上開提款卡提領原告
     所匯款項，被告乃又依該詐欺集團成員即LINE通訊軟體暱
     稱「戲子」（真實姓名年籍均不詳）之成年人指示，於同
     年月27日下午3時許前去桃園市○○區○○路0段000號玉山商業
     銀行桃園分行臨櫃自本件帳戶領取26萬後，再於同年月28
     日下午3時許至桃園市○○區○○路000○000號桃園慈文郵局，
     將所領26萬元匯至古富節（已歿）名下土城工業區郵局帳
     號00000000000000號帳戶中，未幾即遭該詐欺集團不詳車
     手提領一空，被告則因此取得2萬元之報酬。嗣因原告察覺
     受騙，而報警處理，始循線查悉上情。
　㈡被告所為乃幫助詐欺集團詐取原告28萬元，依民法第184條第
     1項侵權行為損害賠償規定，起訴請求被告給付如聲明所示
     。
　㈢並聲明：被告應給付原告280,000元。
二、被告方面：
　㈠被告為領有身心障礙證明之中度聽障人士，為補貼家用於網
     路謀職時遭詐欺集團以求職公司使用玉山、陽信銀行發放
     薪資，以建立領薪資料為由，詐騙被告寄送玉山、陽信銀
     行之存簿、提款卡予詐欺集團，後詐欺集團發覺玉山銀行
     之提款卡無法使用，便威脅恐嚇被告處理帳戶無法領款問
     題。被告為處理帳戶問題請家人自南部將身分證寄至桃園
     ，期間詐欺集團仍不時傳訊息緊盯恐嚇被告。待被告取得
     身分證更換新存摺處理帳戶事宜後，亦要求詐欺集團將存
     摺、提款卡寄還被告，然詐欺集團不但未將存摺、提款卡
     寄還被告，甚至自此不再回應。是被告無幫助詐欺集團詐
     取原告28萬元財產之行為，不應負侵權行為損害賠償責任
     。
　㈡被告為聽障人士資訊取得本較非聽障人士不易，亦難謀得適
     合工作，於應徵之初即表明聽障身分，詐欺集團見其可欺
     以建立公司薪資資料取信被告，被告方提供玉山銀行存簿
     、提款卡，該集團末又因無法取得帳戶內款項，以恐嚇人
     身安全手段要求被告配合處理。再被告雖與詐欺集團成員
     聯繫，然係為應徵手工工作，根本不知與其LINE對話者為
     詐欺集團成員。是被告提供帳戶資料係用於建立工作薪資
     資料，不會造成原告財產受損，且自始至終未認知所連絡
     者為詐欺集團，及詐欺集團會將其帳戶用於不法行為，更
     無與詐欺集團配合為原告所指詐騙財產之事。復據被告聽
     障身分對於資訊取得不易、管道較不多元，造成智識能力
     低落，足認被告就其交付帳戶一事已盡相當注意義務。綜
     上，被告提供帳戶行為與原告財產受損間無因果關係，且
     被告始終以工作所需才提供帳戶之認知提供帳戶資料，無
     侵害原告財產權之故意或過失。
　㈢綜合上述，原告財產受損實為詐欺集團侵害所致，且原告受
     詐款項最終亦流向詐欺集團，被告同為本件詐欺事件受害
     人，倘要求被告就原告所受28萬元損失負全部賠償責任，
     除顯失公平，亦使被告不寬裕之經濟雪上加霜。
三、得心證之理由：　
　㈠按因故意或過失，不法侵害他人之權利者，負損害賠償責任
     ；數人共同不法侵害他人之權利者，連帶負損害賠償責任
     。造意人及幫助人，視為共同行為人，民法第184條第1項
     前段、第185條第1項前段及第2項分別定有明文。而民事上
     之共同侵權行為（狹義的共同侵權行為，即加害行為）與
     刑事上之共同正犯，其構成要件並不完全相同，共同侵權
     行為人間不以有意思聯絡為必要，數人因過失不法侵害他
     人之權利，苟各行為人之過失行為，均為其所生損害之共
     同原因，即所謂行為關連共同，亦足成立共同侵權行為，
     依民法第一百八十五條第一項前段之規定，各過失行為人
     對於被害人應負全部損害之連帶賠償責任(最高法院67年台
     上字第1737號民事判例參照)。
  ㈡本件原告主張之上開事實，業據提出臺灣臺南地方檢察署109
     年度偵字第19654號檢察官起訴書影本為證。被告雖不否認
     提供個人金融機構帳戶，但辯稱：伊為聽障人士，是求職
     遭詐騙，並無故意或過失，伊亦為被害人云云。然查被告
     雖有聽力障礙，但認知及理解能力均正當。國內因詐騙集
     團猖獗，媒體、廣告或眾多資訊來源，均不間斷提醒民眾
     求職或辦理貸款，應慎防詐騙，切勿任意提供個人銀行帳
     戶資料，此已為民眾熟知之基本常識。被告幼年即裝設助
     聽器，受有相當校育，學歷為高中畢業，畢業後亦有數年
     工作經驗，應無不知求職陷阱及判斷訊息真偽之能力。經
     本院審閱110年度金簡字第42號刑事電子卷證資料，被告於
     偵審時自認因租借帳戶可收取租金，乃配合提供個人金融
     機構帳戶，並依第三人之指示，前往玉山銀行桃園分行將
     原告匯入之28萬元領出，於扣除2萬元之個人報酬後，餘款
     再依指示轉匯至訴外人帳戶之事實無誤。以被告一連串之
     舉動，顯非單純受詐騙而提供個人帳戶，尚有積極協助隱
     匿資金及逃避追償之情狀，上開辯稱顯係避重就輕之詞，
     而不足採，本院綜合上開事證，堪信原告主張為真實。　
　㈢承上調查，原告因被告之幫助詐欺行為，致受有280,000元之
     損害，而無論被告主觀上係故意或過失，及客觀上提供銀
     行帳戶，並將帳戶內原告受詐欺款項提領交付詐欺集團行
     為屬刑事詐欺取財罪之共同正犯或幫助犯行為，依上開民
     事共同侵權行為損害賠償規範說明，被告因故意或過失提
     供郵局帳戶並提領帳戶內款項交付詐欺集團行為，已符合
     民事共同侵權行為中行為關連共同之構成要件，自應與詐
     欺集團對原告共同負損害賠償責任。是原告依侵權行為之
     法律關係請求被告賠償28萬元，洵屬有據。從而，原告依
     侵權行為之法律關係，請求被告給付原告280,000元，為有
     理由，應予准許　
四、按訴訟費用，由敗訴之當事人負擔；法院為終局判決時，應
     依職權為訴訟費用之裁判，此民事訴訟法第78條及第87條
     第1項定有明文。本件原告係於刑事訴訟程序附帶提起民事
     訴訟，依法免徵裁判費，及兩造於本件訴訟程序，亦無其
     他費用支出，爰依上開規定諭知訴訟費用之負擔，暨按同
     法第389條第1項第3款，依職權諭知假執行。
五、據上論結，本件原告之訴為有理由，依民事訴訟法第436條
     第2項、第78條、第87條第1項、第389條第1項第3款，判決
     如主文。　　　　　
中　　華　　民　　國　　110 　年　　11　　月　　18　　日
                  臺灣臺南地方法院新市簡易庭
　　　　　　　　　　　　　　　　　法  官　許蕙蘭
以上正本係照原本作成。
如對本判決上訴，應於判決送達後20日內向本院提出上訴狀（須
附繕本），若委任律師提起上訴者，應一併繳納上訴審裁判費，
否則本院得不命補正逕行駁回上訴。
中　　華　　民　　國　　110 　年　　11 　月　　 18　　日
                                  書記官  徐毓羚